【裁判字號】    98,交聲,3652
【裁判日期】    981012
【裁判案由】    聲明異議
【裁判全文】
臺灣臺中地方法院交通事件裁定        98年度交聲字第3650號
                                    98年度交聲字第3651號
                                    98年度交聲字第3652號
原處分機關  交通部公路總局臺中區監理所
異  議  人
即受處分人  甲○○
上列異議人即受處分人因違反道路交通管理處罰條例案件，對於
交通部公路總局台中區監理所民國94年7 月28日、98年8 月25日
、98年8 月31日所為之裁決（中監違字第裁00-000000000號、中
監違字第裁60-B00000000號、中監違字第裁60-1B0000000號裁決
書），聲明異議，本院裁定如下：：
    主  文
原處分均撤銷，均發回交通部公路總局臺中區監理所。
    理  由
一、本件聲明異議意旨略以：本件違規之車牌號碼2K-9655 自用
    小客車，原本固為異議人即受處分人（下稱受處分人）名下
    所有，然受處分人業於民國91年1 月15日將該車質押於臺中
    縣梧棲鎮○○路之「福大當舖」，質押保管至92年9 月10日
    24時止，嗣於92年9 月10日24時後，業經「福大當舖」將汽
    車轉讓予他人，爰聲明異議等語。
二、本件原處分機關係以：
  原處分案號中監違字第裁00-000000000部分：受處分人所有
    、車牌號碼2K-9655 號自小客車，因有「該車不依限期於93
    年8 月28日參加定期檢驗，逾定檢日期6 個月以上者，罰鍰
    並註銷其牌照」之違規，經原處分機關於93年10月27日掣單
    舉發，並於94年6 月7 日完成公示送達，嗣經原處分機關於
    94年7 月28日裁處罰鍰新臺幣（下同）1,400 元，並註銷牌
    照，責令檢驗。
  原處分案號中監違字第裁60- B00000000 部分：受處分人所
    有上開自用小客車，於98年3 月20日10時48分，由駕駛人陳
    豊盛駕駛行經高雄市○○路與永年路口之交岔路口處，因有
    「懸掛他車號牌（ZQ-4452） 行駛道路」之違規，經高雄市
    政府警察局交通大隊攔檢舉發，嗣經原處分機關於98年8 月
    25日裁處罰鍰10,800元（牌照前於94年7 月28日逾檢註銷）
    。
  原處分案號中監違字第裁601B0000000 部分：受處分人所有
    上開自用小客車，於98年3 月20日16時38分，在高雄市○○
    ○路，因有「在道路收費停車處所停車，經催繳後仍未依規
    定於期限內繳費」之違規，經高雄市政府交通局逕行舉發，
    原舉發違反道路交通管理事件通知單則寄存送達於臺中淡溝
    郵局，嗣經原處分機關於98年8 月31日裁處罰鍰300 元。
三、按道路交通管理處罰條例所定罰鍰之處罰，受處罰人接獲違
    反道路交通管理事件通知單後，於15日內得不經裁決，逕依
    第92條第3 項之罰鍰基準規定，向指定之處所繳納結案；不
    服舉發事實者，應於15日內，向處罰機關陳述意見；其不依
    通知所定期限前往指定處所聽候裁決，且未依規定期限繳納
    罰鍰結案或向處罰機關陳述意見者，處罰機關得逕行裁決之
    ，道路交通管理處罰條例第9 條第1 項定有明文。次按處理
    違反道路交通管理事件，有關文書送達之程序，依行政程序
    法之規定；受處分人非該當場被查獲之駕駛人或行為人，舉
    發機關應另行送達之；違反本條例行為之處罰，處罰機關於
    裁決前，應給予違規行為人陳述之機會；違反道路交通管理
    事件，行為人認為舉發之事實與違規情形相符者，得於接獲
    通知單後，親自或委託他人持該通知單，不經裁決向指定之
    處所，逕依裁罰基準執行並繳納罰鍰結案。另送達，於應受
    送達人之住居所、事務所或營業所為之，違反道路交通管理
    事件統一裁罰標準及處理細則第5 條、第11條第1 項第2 款
    、第40條前段、第48條第1 項及行政程序法72條第1 項前段
    亦有明定。上揭規定無非在使受處分人得於處罰機關裁決前
    陳述意見（如依道路交通管理處罰條例第85條第1 項規定向
    處罰機關告知應歸責人到案處理），或以最低處罰標準於限
    期內自動繳納罰鍰結案，故舉發機關應先合法送達舉發違反
    道路交通管理事件通知單予受處分人，處分機關所為逕行裁
    決始為適法。再按公法上有特定相對人之意思表示或意思通
    知，除法律有特別規定者外，在非對話為之者，應以達到相
    對人時生效，所謂達到，則使相對人居於可得瞭解之狀態為
    已足（最高行政法院68年度判字第838 號判決可資參照）。
    又行政程序法就行政機關所為有特定相對人之書面行政處分
    或行政行為之送達，於行政程序法第67條至第91條定有明文
    規定，同法第110 條第1 項復明定：「書面之行政處分自送
    達相對人及已知之利害關係人起；書面以外之行政處分自以
    其他適當方法通知或使其知悉時起，依送達、通知或使知悉
    之內容對其發生效力」。是交通違規行為之舉發，其性質不
    論屬公法上有相對人之書面意思通知或行政處分，均應將書
    面（舉發通知單）送達於受通知人，或使其達於可得瞭解舉
    發通知單之內容之狀態，始完成舉發程序而發生效力。
四、經查：
  (一)原處分案號中監違字第裁00-000000000號部分：受處分人名
    下所有、車牌號碼2K-9655 號自小客車，於93年10月27日，
    因有「依期限於93年8 月28日參加定期（臨時）檢驗，逾定
    檢日期六個月以上者，罰鍰並註銷其牌照」之違規，為交通
    部公路總局臺中區監理所舉發之事實，固有舉發機關93年10
    月27日中監東字第60305972號舉發違反道路交通管理事件通
    知單附卷足憑（見本院卷第5 頁）。惟受處分人原設籍於「
    臺中市○區○○路316 巷24號（87年6 月4 日遷入）」，嗣
    於93年1 月14日已將戶籍遷移至「臺中縣梧棲鎮○○里○○
    ○路246 號4 樓之2 」，惟原處分機關以上開舉發通知單通
    知時，仍將受處分人之地址記載為「臺中市○區○○路316
    巷24號」，並依該址以郵務方式送達予受處分人，致無人回
    應而退回，嗣則於94年6 月7 日逕為公示送達等情，有受處
    分人全戶戶籍資料查詢結果、法務部戶役政連結作業系統遷
    徙紀錄資料、原處分機關裁決查詢報表、送達郵戳及公示送
    達公告在卷可稽（見本院卷第6 、16-19 頁），是原處分機
    關就上開舉發違反道路交通管理事件通知單所為之送達即難
    謂合法，依前揭說明，此部分舉發尚未完成，原處分機關遽
    予裁罰，即有未合。
  (二)原處分案號中監違字第裁60-B00000000號部分：受處分人名
    下之上開自用小客車，於98年3 月20日10時48分許，由駕駛
    人陳豊盛駕駛行經高雄市○○路與永年路之交岔路口處，因
    有「懸掛他車號牌（ZQ-4452） 行駛道路」之違規，由高雄
    市政府警察局交通大隊員警當場攔檢舉發等情，固有高雄市
    政府警察局98年3 月20日高市警交字第B00000000 號舉發違
    反道路交通管理事件通知單、附卷足憑（見本院卷第4 、15
    頁）。然本件受處分人並非該當場被查獲之駕駛人，舉發機
    關應另行送達舉發通知單予受處分人，惟受處分人之住所已
    於93年1 月14日自原設籍地「臺中市○區○○路316 巷24號
    」遷出，舉發違規時之住所地已遷至「臺中縣梧棲鎮○○路
    6 之4 號（95年6 月26日遷入），有全戶戶籍資料查詢結果
    、法務部戶役政連結作業系統遷徙紀錄資料在卷足憑，詎上
    開高雄市政府警察局所掣發之舉發通知單，仍將受處分人之
    地址記載為臺中市○區○○路316 巷24號，尚難謂已合法送
    達該舉發通知單，原處分機關未查，逕予裁處罰鍰，自有未
    合。
  (三)原處分案號中監違字第裁601B0000000 部分：受處分人名下
    上開自用小客車，於98年3 月20日16時38分許，在高雄市○
    ○○路處，因有「在道路收費停車處停車，經催繳後仍未依
    規定於期限內繳費」之違規，由高雄市政府交通局逕行舉發
    之事實，固有高雄市政府交通局98年9 月10日高市交停字第
    1B0000000 號舉發違反道路交通管理事件通知單、送達證書
    附卷足參（見本院卷第7 頁）。惟受處分人之住所業於93年
    1 月14日遷出原設籍地「臺中市○區○○路316 巷24號」，
    舉發違規時之住所地已遷至「臺中縣梧棲鎮○○路6 之4 號
    」詳如前述，而上開高雄市政府交通局所製發之舉發通知單
    ，仍將受處分人之地址記載「臺中市○區○○路316 巷24號
    」，仍難謂已合法送達該舉發通知單，原處分機關未斟酌及
    此，復逕以裁處罰鍰，容有疏誤。
五、綜上所述，受處分人既未合法收受本件3 案違規事件之舉發
    通知單，其無從知悉上開車輛「逾期未檢驗」、「懸掛他車
    號牌行駛道路」、「在道路收費停車處停車，經催繳後仍未
    依規定於期限內繳費」致遭舉發之違規情事，自無從依道路
    交通管理處罰條例第85條第1 項規定向處罰機關告知各該應
    歸責之人到案處理，自屬對受處分人程序權利之侵害。從而
    ，原處分機關對上開3 案分別逕予裁處罰鍰，自均有違誤，
    爰均由本院予以撤銷，並發回原處分機關為適法之處理。
據上論斷，應依道路交通管理處罰條例第87條第2 項，道路交通
案件處理辦法第20條前段，裁定如主文。
中    華    民    國    98    年    10    月    12    日
                  交通法庭    法  官  劉敏芳
以上正本證明與原本無異。
如不服本裁定應於送達後五日內向本院提出抗告狀 (應附繕本)
並敘述抗告之理由。
                                書記官  陳錫威
中    華    民    國    98    年    10    月    12    日


司法院資訊處製作；財團法人民間司法改革基金會備份。
